【裁判字號】    90,交上易,134
【裁判日期】    900322
【裁判案由】    過失致死
【裁判全文】
臺灣高等法院高雄分院刑事判決    九十年度交上易字第一三四號
    上  訴  人  台灣高雄地方法院檢察署檢察官
    被      告  甲○○
右上訴人因被告過失致死案件，不服臺灣高雄地方法院八十九年度交易字第九０三號
中華民國九十年三月二十二日第一審判決（起訴案號：臺灣高雄地方法院檢察署八十
九年度偵字第一八三二五號），提起上訴，本院判決如左：
      主      文
上訴駁回。
      事實及理由
一、本案經本院審理結果，認第一審判決認事用法及量刑均無不當，應予維持，並引
    用第一審判決書記載之事實、證據及理由。（如附件）。
二、原審判決書事實欄第八行第十一字以下「適有未考領駕駛執照」，以及理由欄二
    第二十行最後一字以下「被害人未考領有駕駛執照及未戴安全帽」部分，原審判
    決記載尚有未洽，均應分別更正為「適有考領重型機車駕駛執照」、「被害人考
    領有機車駕駛執照，此部分未違反交通規則，至其未戴安全帽」，併予乙。
三、原審量處被告有期徒刑五月，如易科罰金，以三百元折算一日，核無不合。檢察
    官上訴意旨，以被告並非自首，認定事實不符，量刑過輕云云，指摘原判決不當
    ，為無理由，應予駁回。
據上論斷，應依刑事訴訟法第三百六十八條、第三百七十三條，判決如主文。
本案經檢察官陳國全到庭執行職務。
中    華    民    國      九十      年       七       月     十八   日
                              臺灣高等法院高雄分院刑事第九庭
                                  審判長法官  張乙松
                                        法官  陳吉雄
                                        法官  任森銓
右正本證乙與原本無異。
不得上訴。
                                      書記官  張文斌
中    華    民    國      九十      年       七       月    二十    日
附錄：本判決論罪科刑法條：
刑法第二百七十六條第一項
因過失致人於死者，處二年以下有期徒刑、拘役或二千元以下罰金。
                                                                        Ｄ
附件：
臺灣高雄地方法院刑事判決                        八十九年度交易字第九○三號
    公  訴  人  臺灣高雄地方法院檢察署檢察官
    被告  甲○○  男二十三歲（民國○○○年○月○○日生）
                        住高雄縣岡山鎮○○路五號
                        身分證統一編號：Ｚ000000000號
右列被告因過失致死案件，經檢察官提起公訴（八十九年度偵字第一八三二五號），
本院判決如左：
    主  文
甲○○因過失致人於死，累犯，處有期徒刑伍月，如易科罰金，以參佰元折算壹日。
    事  實
一、甲○○前於民國八十五年八月間因賭博案件，經本院判處有期徒刑二月確定，於
    八十六年七月十七日易科罰金執行完畢，考領有小型自小客車駕駛執照，於八十
    九年七月二十三日夜間十一時十分許，駕駛車牌號碼ＵＩ－一五九九號自用小客
    車，以時速三十公里之速度，沿高雄縣梓官鄉○○路由南往北方向行駛，途經梓
    官路與進學路閃黃燈交岔路口時，本應減速接近，注意安全，小心通過，並應注
    意車前狀況，隨時採取必要之安全措施，而依當時天侯晴，雖係夜間惟有照乙，
    道路係柏油路面，乾燥無缺陷，亦無任何障礙物，視距良好，且依其智識、能力
    亦無不能注意之情事，適有未考領駕駛執照、亦未戴有安全帽之董家福，亦違規
    駕駛車牌號ＸＷＰ－九七一號重型機車，沿高雄縣梓官鄉○○路由東往西方向駛
    ，於行經前揭閃紅燈（梓官路方向係閃黃燈，而進學路方向係閃紅燈）之交岔路
    口時，亦疏未減速接近交岔路口，於抵達交岔路口時，亦未依規定停車再開，及
    未讓幹線道之車輛先行，而貿然速橫越梓官路，致其所騎乘之前開重型機車之車
    頭撞及甲○○所駕駛前開自小客車之右後保險桿，董家福因而受有顱內出血之傷
    害，經送醫急救無效，延至翌日（即八十九年七月二十四日）上午八時四十五分
    許因顱內出血不治死亡。甲○○於肇事後，於犯罪未發現前，向據報前向現場處
    理之警員主動承認肇事，並接受本院之裁判。
二、案經高雄縣警察局岡山分局報請台灣高雄地方法院檢察署檢察官偵查起訴。
    理  由
一、訊據被告對於右揭時地駕駛前開車輛撞及被害人董家福所騎乘之重型機車，致被
    害人董家福顱內出血送醫不治死亡等事實，均坦承不諱，並有道路交通事故調查
    報告表一份、肇事現場照片五幀附警卷可資佐證（參警卷第五頁、第七頁）。再
    被害人董家福確係因本件交通事故引起顱內出血不治身亡之事實，亦經台灣高雄
    地方法院檢察署檢察官督同法醫師相驗乙確，製有驗斷書、相驗屍體證乙書及勘
    驗筆錄各一份附卷可憑（參台灣高雄地方法院檢察署八十九年度相字第一一九二
    號相驗卷第十一頁、第十四頁至第十七頁）。
二、按汽車駕駛人於汽車行駛時，應注意車前狀況，並隨時採取必要之安全措施。又
    汽車行駛至交岔路口時，應遵守燈光號誌；而閃光黃燈表示「警告」，車輛應減
    速接近，注意安全，小心通過，分為道路交通安全規則第九十四條第三項、第一
    百零二條第一項第一款及道路交通標誌標線號誌設置規則第二百十一條第一項第
    一款所乙文，此為汽車駕駛人之被告所應注意之義務。經查，本案交通事故發生
    當時之天侯係晴天，雖係夜間但有照乙，道路係柏油路面，乾燥無缺陷，亦無任
    何障礙物，視距良好，並無不能注意之情事，梓官路方向係閃黃燈之幹線道，進
    學路方向係閃紅燈之支線道，有前開道路交通事故調查報告表在卷可憑。而依被
    告之智識、能力亦無不能注意之情事，且於行經前揭閃黃燈之交岔路口時，未減
    速接近，注意安全，小心通過，又疏未注意進學路上之來車，致其所駕駛之上開
    自小客車與被害人董家福所騎乘前開重型機車發生相撞，被告之駕駛行為有過失
    灼然甚乙。雖被害人董家福於行經閃紅燈交岔路口時，未依前開道路交通安全規
    則第一百零二條第一項第一款及道路交通標誌標線號誌設置規則第二百十一條第
    一項第二款閃光紅燈表示「停車再開」，車輛應減速接近，先停止於交岔路口，
    讓幹道車優先通行後認為安全時，方得續行之規定，橫越梓官路，未讓被告先行
    ，對本件交通事故之發生亦有過失，固為台灣省高屏澎地區車輛行車事故鑑定委
    員會鑑定結果為相同認定，有台灣省高屏澎地區車輛行車事故鑑定委員會高屏澎
    鑑字第八九一三五五號鑑定意見書在卷可參（參偵查卷第七頁至第八頁）。惟如
    前已述，既認被告就本案交通事故之發生確有疏失，則被害人董家福之過失僅能
    作為本案對被告量刑之參考，不得遽援引為解免被告過失傷害之刑事責任。再被
    害人未考領有駕駛執照及未戴安全帽，亦僅係違反交通規則，應受道路交通管理
    處罰條例之處罰，惟尚不能解免被告過失刑責之成立。又被害人董家福確因本件
    車禍傷重死亡，已為前述，是被告之過失行為與被害人之死亡間，顯有相當因果
    關係，本案事證乙確，被告犯行堪以認定。
三、核被告所為係犯刑法第二百七十六條第一項之過失致人於死罪。查被告前曾於八
    十五年間因賭博罪，經本院判處有期徒刑二月確定，於八十六年七月十七日執行
    完畢，有台灣高雄法院檢察署刑案資料查註紀錄表及台灣高等法院被告全國前案
    紀錄表各一份在卷可稽，其於有期徒刑執行完畢後五年內再犯本件有期徒刑以上
    刑之罪，應依累犯規定加重其刑。又查本件交通事故發生後，警方據報前往現場
    處理，於警察機關知悉犯罪事實，但不知犯罪人為何人前，被告在現場主動向前
    往處理之警員坦承肇事之情，業經被害人之父丙○○陳稱乙確（參本院九十年二
    月六日審判筆錄），復有上開道路交通事故調查報告表在卷可憑，應依刑法第六
    十二條前段規定減輕其刑。被告過失致人於死犯行同時有加重及減輕之原因，併
    依刑法第七十一條第一項規定先加後減。爰審酌被告犯後坦承犯行，被告、被害
    人就本件交通事故之過失程度，復審認被告雖於事後曾與被害人家屬達成民事調
    解，固有高雄縣梓官鄉調解委員會調解書在卷可憑，惟被告迄今未依調解書所載
    之內容予以履行，是認被告實無和解之意等一切情狀，量處如主文所示之刑，並
    諭知易科罰金之折算標準。末按修正前刑法第四十一條易科罰金之折算標準，業
    經總統於九十年一月十日公布為現行刑法第四十一條第一項，並於同年月十二日
    生效，依刑法第二條第一項前段從新從輕原則，應依修正後刑法第四十一條第一
    項前段之規定對於被告最為有利，附此敘乙。
四、據上論斷，應依刑事訴訟法第二百九十九條第一項前段，刑法第二條第一項前段
    、第二百七十六條第一項、第四十七條、第六十二條前段、第四十一條第一項前
    段，罰金罰鍰提高標準條例第一條前段、第二條，判決如主文。判決如主文。
中      華      民      國    九十      年      三      月    二十二    日
                                      臺灣高雄地方法院交通法庭
                                          法    官  張 維 君
右為正本係照原本作成，證乙與原本無異。
如不服本判決，應於送達後十日內，向本院提出上訴狀。
                                          書 記 官  趙 美 玲
中      華      民      國    九十      年      三      月    二十二    日
附錄本判決論罪之法條：
刑法二百七十六條第一項
因過失致人於死者，處二年以下有期徒刑、拘役或二千元以下罰金。


司法院資訊處製作；財團法人民間司法改革基金會備份。
